臺灣臺北地方法院民事判決　九十一年度訴字第一七八七號
　　原　　　告　台灣新學友書局股份有限公司
　　法定代理人　乙○○○
　　被　　　告　宏大租賃股份有限公司
　　法定代理人　甲○○
右當事人間請求第三人異議之訴事件，本院判決如左：
        主      文
原告之訴駁回。
訴訟費用由原告負擔。
        事      實
甲、原告方面：
  一、聲明：
    (一)確認原告與茂永股份有限公司（以下簡稱茂永公司）間租金債權不存在。
    (二)本院九十一年度民執荒字第三九一四號、八十九年度民執荒字第一二六一二號
      執行命令應予撤銷。
  二、陳述：
    (一)被告對訴外人茂永公司有金錢債權，被告對訴外人茂永公司強制執行時，以訴
      外人茂永公司與原告間有租賃關係存在，請求執行訴外人茂永公司對原告之租
      金債權共計新台幣（下同）一千萬元及自民國八十九年一月一日起至清償日止
      按年息百分之十八計算之利息與執行費七萬零三百四十元，有八十九年度民執
      荒字第一二六一二號執行命令可稽。
    (二)原告依上述執行命令，將八十九年六至八月租金共計一百餘萬元給付予被告；
      惟自八十九年九月份起，因訴外人茂永公司將原告承租之倉庫斷電，致原告無
      法依租賃目的使用。原告遂向訴外人茂永公司抗議，並通知於八十九年十一月
      底終止租約，再以原告應給付之九至十一月份租金與訴外人茂永公司應返還原
      告之押租保證金（亦為三個月租金之數額）互相抵銷，故訴外人茂永公司自八
      十九年九月起對原告已無租金債權。故自八十九年九月份起，被告已不得向原
      告執行租金債權。
    (三)惟原告於九十一年二月二十七日接獲本院九十一年度民執荒字第三九一四號執
      行命令，內容為被告執行原告之存款債權共計一百零五萬一千五百元。但訴外
      人茂永公司對原告已無租金債權，爰請撤銷前開二件執行命令。
  三、證據：
    (一)本院八十九年八月十七日北院文八十九民執荒字第一二六一二號執行命令影本
      。
    (二)本院九十一年二月十九日北院錦九十一民執荒字第三九一四號執行命令影本。
    (三)訴外人茂永公司八十九年九月二十一日台北光華郵局第八一二號存證信函影本
      。
    (四)倉庫租賃契約書影本。
    (五)聲請訊問證人陳福蔭。
乙、被告方面：
  一、聲明：原告之訴駁回。
  二、陳述：
    (一)訴外人茂永公司就台北縣樹林鎮○○路○段一三三號二樓及三樓倉庫對原告本
      有租金債權存在，因被告為訴外人茂永公司之債權人，該租金債權即經被告請
      求本院准予扣押，有本院八十九年六月二十日北院文八十九民執荒字第一二六
      一二號執行命令在案足稽。嗣原告與訴外人茂永公司就前開倉庫之二、三樓分
      別合意於八十九年十一月底及八十九年九月底終止租賃契約，亦有原告八十九
      年八月十七日南港郵局第五八七號存證信函及訴外人茂永公司八十九年九月二
      十一日台北光華郵局第八一二號存證信函可參。本件租約之終止並非如原告所
      言係因訴外人茂永公司將原告所承租之倉庫予以斷電經原告抗議後始行終止。
      又本件租約終止前，原告曾依本院八十九年八月十七日北院文八十九民執荒字
      第一二六一二號執行命令意旨，由被告向原告收取前開倉庫二樓八十九年六月
      至八月之租金八十二萬六千五百元，三樓八十九年八月之租金二十二萬五千元
      ，共計一百零五萬一千五百元，並經被告向本院陳報在卷。是截至本件租約終
      止，原告就前開倉庫二樓尚有八十九年九月至十一月之租金八十二萬六千五百
      元，三樓八十九年九月之租金二十二萬五千元，共計一百零五萬一千五百元之
      租金債務。
    (二)原告雖主張就訴外人茂永公司之前開租金債權已與茂永公司應給付原告之押租
      保證金相互抵銷而不存在，惟按：受債權扣押命令之第三債務人，於扣押後，
      始對其債權人取得債權者，不得以其所取得之債權與受扣押之債權為抵銷，民
      法第三百四十條定有明文。而所謂之押租金，依最高法院八十三年台上字第二
      一０八號判例意旨，係在擔保承租人租金之給付及租賃債務之履行，在租賃關
      係消滅前，出租人不負返還責任。查本件原告與訴外人茂永公司之租賃關係雖
      因租賃標的物之不同而分別於八十九年九月及十一月底終止，惟其終止之時間
      既在本院扣押命令送達後，則依前揭判例意旨及民法第三百四十條之規定，原
      告之押租金返還請求權自係屬於扣押命令後所取得之債權，而不得主張與本件
      受扣押之租金債權為抵銷。
    (三)退萬步言，縱認原告得為抵銷之主張，惟本件押租金僅八十六萬七千八百二十
      五元，經抵銷後，仍有租金債權計十八萬二千一百七十五元可供執行。原告起
      訴主張其與訴外人茂永公司間已無租金債權存在等語，自無理由。
  三、證據：
    (一)本院八十九年六月二十日北院文八十九民執荒字第一二六一二號執行命令影本
      。
    (二)原告八十九年八月十七日南港郵局第五八七號存證信函影本壹份。
    (三)訴外人茂永公司八十九年九月二十一日台北光華郵局第八一二號存證信函影本
      。
    (四)本院八十九年八月十七日北院文八十九民執荒字第一二六一二號執行命令影本
      。
    (五)被告八十九年十月二日陳報狀暨其附件影本各壹份。
丙、本院依職權調閱本院八十九年度民執字第一二六一二號卷。
        理      由
一、程序方面：原告起訴請求撤銷本院九十一年度民執荒字第三九一四號執行命令，
    嗣變更聲明如事實欄所載，因被告無異議而為本案之言詞辯論，視為同意變更。
二、原告主張：被告因對訴外人茂永公司有金錢債權，而聲請強制執行訴外人茂永公
    司對原告之租金債權一千萬元及自八十九年一月一日起至清償日止按年息百分之
    十八計算之利息與執行費七萬零三百四十元，而原告已依執行命令將八十九年六
    月份至八月份租金共計一百零五萬一千五百元給付予被告，嗣原告於八十九年十
    一月底與訴外人茂永公司終止組約，而被告又聲請本院以九十一年二月十九日北
    院錦九十一民執荒字第三九一四號執行命令，扣押原告之存款債權一百零五萬一
    千五百元等情，業據提出本院八十九年八月十七日北院文八十九民執荒字第一二
    六一二號執行命令影本、訴外人茂永公司八十九年九月二十一日台北光華郵局第
    八一二號存證信函影本、倉庫租賃契約書影本、本院九十一年二月十九日北院錦
    九十一民執荒字第三九一四號執行命令影本為證，被告亦不爭執，自堪信為真實
    。
三、惟原告主張：其已將應給付訴外人茂永公司之九月份至十一月份租金，與訴外人
    茂永公司應返還原告之押租保證金（亦為三個月租金之數額）互相抵銷，故訴外
    人茂永公司自八十九年九月起對原告已無租金債權，被告已不得向原告執行租金
    債權等語，為被告所否認。被告並辯稱：原告與訴外人茂永公司之租賃關係雖於
    八十九年十一月底終止，惟其終止之時間係在本院扣押命令送達後，原告之押租
    金返還請求權屬於扣押命令後所取得之債權，不得主張與本件受扣押之租金債權
    為抵銷，縱得為抵銷之主張，惟押租金僅八十六萬七千八百二十五元，經抵銷後
    仍有租金債權十八萬二千一百七十五元可供執行等語。經查：
    (一)按「受債權扣押命令之第三債務人，於扣押後，始對其債權人取得債權者，不
      得以其所取得之債權與受扣押之債權為抵銷。」民法第三百四十條定有明文；
      另押租金在擔保承租人租金之給付及租賃債務之履行，在租賃關係消滅前，出
      租人不負返還之責，最高法院八十三年台上字第二一０八號判例要旨可資參照
      。
    (二)本院以八十九年六月二十日北院文八十九民執荒字第一二六一二號執行命令，
      扣押訴外人茂永公司對原告之租金債權，原告已於八十九年六月二十三日收受
      該執行命令，有送達證書影本附卷可稽。而原告既主張於八十九年十一月間終
      止與訴外人茂永公司間之租約，則所主張之押租金，亦僅得於八十九年十一月
      後請求訴外人茂永公司返還。故原告以受債權扣押命令後，對訴外人茂永公司
      取得之債權與受扣押之債權為抵銷，自不應准許。
    (三)況且，原告對於被告辯稱：押租金僅八十六萬七千八百二十五元，縱經抵銷，
      仍有租金債權十八萬二千一百七十五元可供執行等語，並不爭執，則原告請求
      確認原告與訴外人茂永公司間租金債權不存在，即無理由；而原告以與訴外人
      茂永公司間租金債權不存在為由，請求撤銷本院九十一年度民執荒字第三九一
      四號、八十九年度民執荒字第一二六一二號執行命令，亦無理由。
四、本案事證已臻明確，兩造其餘主張陳述及所提之證據，均毋庸再予審酌，附此敘
    明。
五、據上論結，原告之訴為無理由，依民事訴訟法第七十八條，判決如主文。
中　　　華　　　民　　　國　　九十一　　年　　　八　　　月　　　七　　　日
　　　　　　　　　　　　　　　　　　　　　民事第二庭　法官　林玲玉
右為正本係照原本作成
如對本判決上訴，須於判決送達後廿日內向本院提出上訴狀
中　　　華　　　民　　　國　　九十一　　年　　　八　　　月　　　七　　　日
　　　　　　　　　　　　　　　　　　　　　　　　法院書記官　黃慧怡
